臺灣高等法院高雄分院民事判決　　　　 96年度上易字第174號
上　訴　人　庚○○
訴訟代理人　柳聰賢律師
被上訴人　　戊○○
　　　　　　甲○○
上二人共同
訴訟代理人　洪千琪律師
被上訴人　　乙○○
　　　　　　丁○○
　　　　　　己○○
　　　　　　臺灣心連心科技股份有限公司
法定代理人　丙○○
上列當事人間損害賠償事件，上訴人對於中華民國96年6 月6 日
臺灣高雄地方法院93年度訴字第1345號第一審判決提起上訴，本
院於96年11月21日言詞辯論終結，判決如下：
    主  文
原判決關於駁回上訴人後開第二項之訴部分，及訴訟費用之裁判
，廢棄。
被上訴人乙○○、丁○○、己○○應連帶給付上訴人新臺幣壹拾
伍萬元，及乙○○、丁○○自民國九十三年六月二十四日起，己
○○自民國九十三年七月五日起，至清償日止，按年息百分之五
計算之利息。
其餘上訴駁回。
第一、二審訴訟費用由被上訴人乙○○、丁○○、己○○連帶負
擔五分之一，餘由上訴人負擔。
　　事實及理由
一、本件被上訴人乙○○、丁○○、己○○、臺灣心連心科技股
    份有限公司經合法通知，未於言詞辯論期日到場，核無民事
    訴訟法第386 條各款所列情形，爰依上訴人之聲請，由其一
    造辯論，而為判決，合先明。
二、被上訴人戊○○原係被上訴人臺灣心連心科技股份有限公司
    （以下簡稱心連心公司）之負責人，被上訴人甲○○係八方
    企業社負責人，2 人均係日本SEGA製賓果行星電動玩具機臺
    之經銷商。詎戊○○、甲○○2 人為推銷賓果行星電動玩具
    機臺，竟意圖使上訴人受刑事處分，先具狀向臺灣高等法院
    高雄分院檢察署葉清財檢察官檢舉誣指上訴人於高雄市○○
    ○路161 號1 樓開設之「約翰龍遊藝場」有兌換現金之賭博
    行為，而由臺灣高等法院高雄分院檢察署分由民國91年度查
    字第32號及91年度查字第69號案件偵查。並經由特殊秘密管
    道預知檢察官將於91年6 月1 日指示員警對於「約翰龍遊藝
    場」執行搜索，乃指示被上訴人乙○○、丁○○、己○○於
    91年6 月1 日專程南下，連續4 日前往「約翰龍遊藝場」假
    扮客人，配合員警執行搜索，於受訊問時，作虛偽陳述，指
    稱該遊藝場有在兌換現金，以便栽贓嫁禍，嗣檢察官在91年
    6 月4 日指揮員警前往「約翰龍遊藝場」執行搜索，乙○○
    、丁○○、己○○於員警詢問及檢察官偵訊時乃為「約翰龍
    遊藝場」內有兌換現金，或見到他人客人兌換現金，或已換
    得現金之虛偽陳述，致檢察官信以為真，而以臺灣高雄地方
    法院檢察署91年度偵字第12545 號、91年度偵字第13700 號
    對上訴人提起公訴，經高雄地方法院以92年度易字第1250號
    刑事案件受理，嗣事經高雄地方法院查明後，判處無罪確定
    在案。茲戊○○、甲○○、乙○○、丁○○、己○○共同以
    上開具狀誣指，或於員警詢問或檢察官偵訊時為虛偽陳述上
    訴人經營之「約翰龍遊藝場」從事賭博犯罪之行為，不法侵
    害上訴人之名譽，致上訴人受有支付律師費用之財產上損害
    新臺幣（下同）10萬元，且上訴人因長期為待罪之身，名譽
    掃地，備受煎熬，精神上受有極端痛苦，請求賠償非財產損
    害100 萬元。而被上訴人乙○○、丁○○、己○○為被上訴
    人心連心公司之受僱人，且因執行職務為上開行為，依民法
    第188 條規定被上訴人心連心公司自應與被上訴人乙○○、
    丁○○、己○○連帶負損害賠償責任。爰依侵權行為之法律
    關係，提起本訴。聲明求為判決被上訴人應連帶給付上訴人
    110 萬元，及自起訴狀繕本送達翌日起，至清償日止，按週
    年利率百分之五計算之利息，並願供擔保，請准宣告假執行
    。原審為上訴人敗訴判決，上訴人不服，聲明上訴，於本院
    上訴聲明：(一)原判決廢棄。(二)被上訴人應連帶給付上訴人11
    0 萬元，及自起訴狀繕本送達翌日起，至清償日止，按週年
    利率百分之五計算之利息。(三)第一、二審訴訟費用由被上訴
    人負擔。
三、被上訴人方面：
  (一)被上訴人戊○○、甲○○則以：並未具狀向臺灣高等法院高
    雄分院檢察署葉清財檢察官檢舉上訴人有何不法行為，且不
    知「約翰龍遊藝場」何時為警搜索，於91年6 月4 日前，亦
    不識乙○○、丁○○、己○○，不可能指使其等三人作偽證
    ，以栽贓嫁禍上訴人，又乙○○至91年6 月20日始至心連心
    公司任職，自不能以其事後任職即推論受被上訴人戊○○、
    甲○○指使云云，資為抗辯。於本院答辯聲明：(一)上訴駁回
    。(二)訴訟費用由上訴人負擔。
  (二)被上訴人乙○○在原審則以：係訴外人陳明謙指使其等前往
    「約翰龍遊藝場」，並於警察搜索時指稱該遊藝場有兌現賭
    金之行為，在地方法院刑事庭審理案件時，會供出被上訴人
    戊○○、甲○○兩人，亦是受陳明謙指使的云云；被上訴人
    丁○○在原審則以：是受陳明謙之邀一同到高雄找工作，因
    無聊而與乙○○前往「約翰龍遊藝場」打電玩，不知該遊藝
    場有無賭博，在檢警偵訊時，亦未指陳該遊藝場有兌換現金
    ，不認識戊○○、甲○○，亦未在心連心公司任職云云，資
    為抗辯。
四、上訴人主張：臺灣高等法院高雄分院檢察署因有人檢舉包括
    上訴人經營之「約翰龍遊藝場」在內之高雄地區有數家遊藝
    場在經營兌換現金之賭博行為，而分由91年度查字第32號及
    69號案件偵查，於91年6 月4 日指揮員警前往上訴人經營之
    「約翰龍遊藝場」執行搜索，並帶回相關業者、員工、賭客
    多人，其中賭客乙○○、丁○○、己○○在員警、檢察事務
    官及檢察官偵訊時，為該遊藝場有兌換現金之賭博行為之陳
    述，檢察官以高雄地方法院檢察署91年偵字第12545 號、13
    700 號對上訴人提起公訴，嗣經高雄地方法院以92年易字第
    1250號受理，經調查後，判決上訴人無罪，並確定在案等事
    實，業據提出警訊筆錄、檢察事務官、檢察官偵訊筆錄、高
    雄地方法院92年易字第1250號刑事判決（下稱系爭刑事案件
    ）在卷（原審卷(一)8 ～20頁、103 ～111 頁、290 ～294 頁
    、304 ～307 頁、原審卷(二)45～47頁）為證，且為被上訴人
    戊○○、甲○○、乙○○所不爭執，並經原審法院調取臺灣
    高等法院高雄分院檢察署91年度查字第32號及69號卷宗查核
    屬實，自可信為真實。
五、上訴人又主張，係為心連心公司之負責人即被上訴人戊○○
    及八方企業社負責人即被上訴人甲○○具狀檢舉後，指使心
    連心之員工即被上訴人乙○○、丁○○、己○○假扮客人，
    配合員警執行搜索，作虛偽陳述，以便栽贓嫁禍，致上訴人
    名譽受損，應共同負侵權行為損害賠償責任云云，則為被上
    訴人所否認，並抗辯以前詞。是本件爭點：(一)被上訴人是否
    共同以誣告或偽證方式，侵害上訴人名譽？(二)上訴人基於侵
    權行為之法律關係，請求被上訴人連帶損害賠償，有無理由
    ？如有理由，可請求賠償金額若干？
六、被上訴人是否共同以誣告或偽證方式，侵害上訴人名譽？
  (一)經查，臺灣高等法院高雄分院檢察署91年度查字第32號案件
    ，係上訴人甲○○以八方電子企業社之名義於91年4 月間向
    當時之法務部長陳定南提出陳情函（下稱系爭陳情函），而
    由檢察官葉清財簽分偵辦，細繹其陳情之內容，係指稱訴外
    人大格電子企業有限公司（下稱大格公司）有仿冒及逃漏稅
    捐嫌疑，並懷疑91年3 月3 日其於臺中市之工廠發生火災係
    人為縱火，及其員工葉治耀於91年4 月1 日遭致不明人士毆
    打及搶奪財物，均與大格公司有關，請求法務部偵查；而臺
    灣高等法院高雄分院檢察署91年度查字第69號案件，則係不
    明人士匿名向臺灣高等法院高雄分院檢察署檢舉，而由當時
    之臺灣高等法院高雄分院檢察長陳聰明指示分由該署玄股辦
    理，細繹其檢舉之內容，則係敘述高雄市○○街內之「科學
    家電子遊藝場」長期以電動賭博機具從事賭博，並以迂迴方
    式兌換現金，以逃避查緝，請求偵查。業經原審法院依職權
    調取臺灣高等法院高雄分院91年度查字第32號、92年度查字
    第69號案卷核閱屬實，並有系爭陳情函在卷（原審卷(一)273
    頁）在卷為憑，可見臺灣高等法院高雄分院檢察署91年度查
    字第32號、91年度查字第69號，均非被上訴人戊○○、甲○
    ○具狀向臺灣高等法院高雄分院檢察署葉清財檢察官檢舉而
    分案偵辦，且臺灣高等法院高雄分院檢察署據以分案偵查之
    系爭陳情函及前揭檢舉函之內容，亦未提及上訴人開設之「
    約翰龍遊藝場」有兌換現金之賭博行為，上訴人主張被上訴
    人戊○○、甲○○具狀檢舉云云，應與事實不符，不足採信
    。
  (二)觀之臺灣高等法院高雄分院檢察署91年度查字第32號案卷內
    所附訴外人葉治耀於91年4 月3 日訊問筆錄，可知該訊問筆
    錄無非係檢察事務官就系爭陳情函之內容詢問證人即訴外人
    葉治耀聞見之情形，訴外人葉治耀於該次詢問，亦未提及上
    訴人經營之「約翰龍遊藝場」有何從事賭博犯罪之情形，已
    經原審法院調取91年度查字第69號案卷核閱無訛，復有上開
    訊問筆錄1 份在卷可按（參見原審卷(一)274 ～280 頁）。並
    不能遽以認定被上訴人戊○○、甲○○有何共同具狀誣指，
    上訴人經營之「約翰龍遊藝場」從事賭博犯罪之行為。
  (三)被上訴人乙○○雖於系爭刑事案件在92年7 月18日經原審法
    院刑事庭訊問時，陳稱：係老闆戊○○及甲○○指示伊及另
    外5 名同鄉前往「約翰龍遊藝場」。伊認識丁○○、己○○
    ，老闆要求依照其指示陳述，並稱如此較容易找到工作，嗣
    後，老闆確實有讓伊於老闆在臺中開設之心連心公司工作，
    伊及另外5 名同鄉被要求前往栽贓，指派至「約翰龍遊藝場
    」者，有伊及己○○、丁○○，收到原審法院刑事庭傳票時
    ，伊詢問老闆如何處理，老闆告以不要理睬云云。然查：
    1.被上訴人乙○○於系爭刑事案件所為之上開陳述，核與其
      於91年6 月10日在臺灣高等法院高雄分院檢察署經檢察事
      務官詢問時，陳稱：伊於6 月4 日10時許遭逮捕後，被員
      警帶至十全派出所，當時業者有安插2 名工作人員混充賭
      客接受訊問，並有業者質問伊等為何承認賭博，要求伊等
      至地方法院檢察署應向檢察官供陳並無賭博、兌換金錢之
      情事，伊等十分害怕而暫時應允，惟伊至地方法院檢察署
      ，仍然向檢察官詳細說明實際情形，確有兌換金錢之情形
      云云（參見臺灣高等法院高雄分院檢察署91年度查字第69
      號案卷第62頁，原審卷(一)304 ～307 頁）。於93年1 月15
      日為警詢問時，陳述：伊於91年6 月4 日與己○○同至高
      雄市電動玩具店把玩電動玩具，係因伊於91年5 月底前往
      臺中縣北屯區找尋伊父，前往附近網咖時，碰到一名男子
      ，該名男子告知如欲賺錢，可以找尋數人同至高雄之遊樂
      場把玩電動玩具機臺，該名男子並交予名為「侯宗佑」之
      名片，嗣伊將「侯宗佑」之名片交予陳明謙，陳明謙再邀
      同丁○○、胡銘豐、胡銘俊，其後，即由陳明謙與該自稱
      「侯宗佑」之男子聯絡。繼由一名男子將伊及己○○、丁
      ○○被分配至高雄市三民區○○○路161 號1 樓「約翰龍
      遊藝場」把玩電玩，6 月3 日該名男子告知翌日前往把玩
      電動玩具時，會有員警前來臨檢，要求伊等於員警臨檢時
      ，陳稱該店之員工有兌換現金之行為，或有見到客人向員
      工兌換現金，翌日伊等各自前往被指定之遊藝場把玩電動
      玩具，嗣伊於「約翰龍遊藝場」把玩電動玩具約半個多小
      時，員警前來查緝賭博性電動玩具，伊於檢察官訊問時供
      稱僅有洗分兌換卡片，未兌換現金，並依該名男子之指示
      ，向檢察官謊稱有見到客人向店內員工兌換金錢。惟不知
      該名男子之真實姓名。亦不知誣指之案件，係由何人計劃
      云云（參見影印置卷外之臺灣高雄地方法院檢察署93年度
      他字第1322號案卷10～16頁）。於本件審理時，陳稱：伊
      於刑事案件審理中供稱係被上訴人戊○○、甲○○指示前
      往「約翰龍遊藝場」，乃應訴外人陳明謙之要求而陳述，
      伊因飲酒認識訴外人陳明謙，訴外人陳明謙邀其前來高雄
      遊玩，嗣訴外人陳明謙於途中告知前往遊樂場遊玩，翌日
      並告以將有員警前來臨檢，要求伊承認兌換賭金，再隔日
      訴外人陳明謙即載伊至某一公司，交予3 、5,000 元。嗣
      於4 、5 日後，訴外人陳明謙又前來找伊，要求伊陳稱係
      被上訴人戊○○及甲○○指示其前往云云（原審卷(一)56~5
      7 頁），均有不符，被上訴人乙○○於系爭刑事案件所為
      係受老闆即被上訴人戊○○、甲○○指示而為前揭行為之
      陳述，是否確與事實相符，自非無疑。
    2.復參以被上訴人乙○○於系爭刑事案件在92年7 月18日訊
      問時，先稱：91年6 月4 日伊與綽號「安仔」，可能名為
      丁○○之人前來高雄找尋工作，數日均住在國王三溫暖，
      並不認識己○○，先前從未工作云云，再稱：91 年5、6
      月間，伊在戊○○之工廠工作，公司為心連心公司，任職
      至92年3 月。伊不認識甲○○，為警查獲時，伊係第3 、
      4 次前往「約翰龍遊藝場」，伊均把玩水果盤機具，伊未
      兌換現金，惟有見到別人兌換現金云云，復稱：係老闆戊
      ○○及甲○○指示伊前往「約翰龍遊藝場」，尚有另外5
      名同鄉及陳加和、己○○亦被指派，惟係指派至不同地方
      ，伊認識丁○○、陳加和、己○○，老闆要求依照其指示
      而陳述，並稱如此較容易找到工作，嗣後，老闆確實有讓
      伊於老闆在臺中開設之心連心公司工作云云，又稱：伊及
      另外5 名同鄉被要求前往栽贓，指派至「約翰龍遊藝場」
      者，有伊及己○○、丁○○，伊原不認識己○○、陳加和
      ，因己○○、陳加和有於老闆在彰化開設之店內工作，伊
      始認識己○○、陳加和2 人云云（參見系爭刑事案件92年
      7 月18日訊問筆錄，見原審卷(一)第86～90頁）。且觀之上
      開訊問筆錄中記載被上訴人乙○○陳述受訴外人戊○○、
      甲○○指示而前往「約翰龍遊藝場」栽贓部分，其增加、
      刪除之字數多達百餘字，且刪除處留存之「己○○不是我
      們公司的，他也有被派出來作偽證」、「（同鄉）5 人中
      有無己○○，我不太確定，因為我只知道綽號」、「（己
      ○○、陳加和）有去老闆開遊樂場玩」等字跡，復與更改
      後之記載內容有所矛盾。可見被上訴人乙○○於系爭刑事
      案件中所為之陳述，反覆不一，尚難遽予採信。此外，上
      訴人復未能舉證證明被上訴人乙○○於系爭刑事案件中所
      為受訴外人戊○○、甲○○指示而前往「約翰龍遊藝場」
      栽贓之陳述，確與事實相符，自不能僅憑被上訴人乙○○
      於系爭刑事案件中所為受訴外人戊○○、甲○○指示而前
      往「約翰龍遊藝場」栽贓之陳述，遽予認定被上訴人戊○
      ○、甲○○共謀指示被上訴人乙○○等人為虛偽陳述，栽
      贓嫁禍上訴人。
  (四)被上訴人甲○○92年5 月27日檢舉函、92年8 月6 日覆議函
    、經濟部92年7 月31日經商字第09202805420 號函、92年8
    月21日經商字第09202167930 號函（原審卷(二)11～16頁），
    分別為被上訴人甲○○於92年間向經濟部檢舉訴外人擊掌企
    業有限公司製造之電子遊戲機違反著作權法及專利法、就經
    濟部就其92年5 月27日檢舉函所為之回函不服，請求覆議，
    及經濟部就其92年5 月27日檢舉函及請求覆議函文之回函，
    與上訴人經營之「約翰龍遊藝場」有無涉嫌賭博犯行無涉，
    上訴人持以主張被上訴人戊○○、甲○○2 人共謀具狀誣指
    ，指示他人為虛偽陳述，不法侵害上訴人名譽云云，亦非有
    據。
  (五)勞工保險局93年10月4 日保承資字第09310481940 號書函檢
    附之被上訴人乙○○勞工保險之投保資料1 份（原審卷(一)19
    8 頁），充其量僅能證明被上訴人心連心公司自91年6 月20
    日起至92年3 月10日止為被上訴人乙○○投保勞工保險之事
    實，尚無從據以論斷被上訴人戊○○、甲○○2 人共謀具狀
    誣指，並指示乙○○於員警詢問或檢察官偵訊時為虛偽陳述
    上訴人經營之「約翰龍遊藝場」從事賭博犯罪之行為。
  (六)至上訴人另雖主張：1.臺灣高等法院高雄分院檢察官葉清財
    涉嫌其他栽贓案件，業經檢察官偵查，且被上訴人戊○○、
    甲○○與常年與檢察官葉清財合作之高雄縣調查站之調查員
    即訴外人徐正雄認識，被上訴人戊○○、甲○○應係經由訴
    外人徐正雄而能預知搜索之日期。2.訴外人方健仁曾於92年
    間對於被上訴人戊○○提出誣告告訴，被上訴人戊○○於該
    案件中陳稱曾介紹立法委員協助被上訴人甲○○提出陳情或
    檢舉，且被上訴人甲○○曾經多次因違反著作權法案件，與
    上訴人涉訟，可見被上訴人戊○○、甲○○係因被訴外人方
    健仁提出誣告告訴，挾怨誣指上訴人。3.臺灣高等法院高雄
    分院檢察署91年度查字第69號案卷內，有被上訴人甲○○提
    供予檢察官葉清財之訴外人大格公司負責人鄭志宏在高雄縣
    、市營業據點之資料，其中即有上訴人經營之「約翰龍遊藝
    場」，可見被上訴人戊○○、甲○○2 人共謀誣陷上訴人云
    云。然查：
  　1.訴外人葉清財是否涉嫌其他刑事案件，經檢察官偵查，被
    　上訴人戊○○、甲○○是否與訴外人徐正雄認識、訴外人
      徐正雄是否常年與檢察官葉清財合作辦案，原與被上訴人
      戊○○、甲○○是否經由訴外人徐正雄而能預知搜索之日
      期，並無必然之關係，尚不能僅憑上訴人個人臆測之詞，
      即為不利被上訴人戊○○、甲○○之認定。
  　2.訴外人方健仁曾否對於被上訴人戊○○提出誣告告訴、被
    　上訴人甲○○是否曾經多次因違反著作權法案件，與上訴
      人涉訟，原與被上訴人戊○○、甲○○是否挾怨誣指上訴
      人，亦無必然關係，上訴人以訴外人方健仁曾對於被上訴
      人戊○○提出誣告告訴，且被上訴人甲○○曾因違反著作
      權法案件，與上訴人涉訟，推論被上訴人戊○○、甲○○
      係因被訴外人方健仁提出誣告告訴，挾怨誣指上訴人，亦
      不足採。
    3.臺灣高等法院高雄分院檢察署91年度查字第69號案卷內，
      雖有大格公司負責人鄭志宏在高雄縣、市營業據點之資料
      ，且其中並有上訴人經營之「約翰龍遊藝場」。然查，臺
      灣高等法院高雄分院檢察署91年度查字第69號案件，係因
      不明人士匿名向臺灣高等法院高雄分院檢察署檢舉，而由
      當時之臺灣高等法院高雄分院檢察長陳聰明指示分由該署
      玄股辦理，已如前述，其卷內雖附有訴外人大格公司負責
      人鄭志宏在高雄縣、市營業據點之資料，然並無證據證明
      係由被上訴人甲○○所提供，且經臺灣高雄地方法院檢察
      署檢察官調查後，認上開資料應係法務部調查局高雄市調
      查處人員調查之回報，而非檢舉人提供，此參之卷附臺灣
      高雄地方法院檢察署94年度偵字第1475號不起訴處分書之
      記載自明（參見原審卷卷(一)334 頁）。足見上訴人主張上
      開資料係被上訴人甲○○所提供，自不足採，其據以推論
      被上訴人戊○○、甲○○2 人共謀誣陷上訴人，亦無足取
      。
  (七)又查，被上訴人乙○○、丁○○、己○○在檢察官指揮員警
    於91年6 月4 日前往上訴人經營之「約翰龍遊藝場」執行搜
    索，在員警、檢察事務官、檢察官偵訊時，均指陳該遊藝場
    有兌換現金之賭博行為，有各該偵訊筆錄在卷（原審卷(一)10
    3 ～111 頁、290 ～294 頁、304 ～307 頁、原審卷(二)45～
    47頁）為證，被上訴人丁○○在本件原審法院審理時空言否
    認其有為此等指陳云云，並不可採。又被上訴人乙○○、丁
    ○○、己○○上開指陳上訴人所經營之「約翰龍遊藝場」有
    兌換現金之賭博行為等證言，係其等於數日前，受訴外人之
    指使，特意結伴自外地前來高雄，假份客人，配合員警執行
    搜索時，作虛偽陳述，以便栽贓嫁禍，則據其等嗣於原審法
    院刑事庭審理系爭刑事案件時，本件原審法院審理時及警察
    、檢察官偵訊時分別自陳在卷，有各該筆錄在卷（原審卷(一)
    56～57頁、78～79頁、85～90頁、120 頁），及經原審調取
    臺灣高雄地方法院檢察署93年他字第1322號卷宗查核屬實，
    有該卷宗影本在卷（置卷外）可稽，上訴人被訴賭博罪責，
    嗣亦經判決無罪確定在案，有臺灣高雄地方法院92年易字第
    1250號刑事判決在卷（原審卷(一)8 頁）可稽。雖其等就被何
    人指使，前後說詞不一，無從據以認定係受被上訴人戊○○
    、甲○○所指使，已如前述，然被上訴人乙○○、丁○○、
    己○○等3 人確係受訴外人指使，共同前來高雄，誣指上訴
    人從事賭博之犯罪行為，應可認定。本件上訴人嗣以被上訴
    人戊○○、甲○○、乙○○、丁○○、己○○等人上開行為
    涉犯誣告及偽證罪嫌，提出告訴，雖經不起訴處分確定在案
    ，有臺灣高雄地方法院檢察署94年偵字第1475號不起訴處分
    書、臺灣高等法院高雄分院檢察署94年上聲議字第1002號處
    分書在卷（原審卷(一)331 ～339 頁）可稽，並經高雄地方法
    院以94年聲判字第92號刑事裁定（原審卷(一)340 ～345 頁）
    駁回本件上訴人交付審判之聲請。然按，檢察官不起訴處分
    ，無拘束民事訴訟之效力，又刑事判決所認定之事實，於獨
    立民事訴訟之裁判時，本不受其拘束，最高法院41年台上字
    第1307號著有判例。是本院自應就當事人主張之事實及聲明
    之證據，自行調查斟酌，決定取捨，且上開檢察官係以並無
    證據足資證明本件上訴人被訴賭博罪責係由本件被上訴人戊
    ○○、甲○○所具狀舉發，本件被上訴人乙○○、丁○○、
    己○○受檢、警訊問，為上開陳述時，並未具結，而不得以
    偽證罪責相繩為理由，而為不起訴處分，自不能以本件被上
    訴人乙○○、丁○○、己○○獲不起訴處分，遽謂渠等無共
    謀誣陷上訴人。
  (八)按，誣告行為對於被誣告人之名譽、信用有所妨礙，故誣告
    罪之內容，已將妨害名譽及信用之犯罪吸收在內（最高法院
    26年滬上字第2 號判例參照）。是行為人故意虛構事實向司
    法機關為犯罪之訴追，致他人名譽、信用受有損害，係利用
    司法機關有追訴犯罪之職權，以侵害他人權利，自屬侵權行
    為。查，本件被上訴人乙○○、丁○○、己○○等3 人，受
    訴外人之指使，特意結伴自外地前來高雄，假扮客人，配合
    員警執行搜索時，作虛偽陳述，以便栽贓嫁禍，誣陷上訴人
    ，揆諸上開說明，所為足以損害上訴人名譽，自應令負侵權
    行為損害賠償責任。
七、上訴人基於侵權行為之法律關係，請求被上訴人連帶損害賠
    償，有無理由？如有理由，可請求賠償金額若干？
  (一)經查，並無認據足資證明被上訴人戊○○、甲○○共謀具狀
    檢舉，並指使被上訴人乙○○、丁○○、己○○假扮客人，
    配合員警執行搜索，為虛偽陳述，以便栽贓嫁禍上訴人之事
    實，已如前述，則上訴人基於侵權行為之法律關係，訴請被
    上訴人戊○○、甲○○應連帶賠償上訴人損害，為無理由。
  (二)按，因故意或過失，不法侵害他人之權利者，負損害賠償責
    任；數人共同不法侵害他人之權利者，連帶負損害賠償責任
    ，不能知其中孰為加害人者亦同，造意人及幫助人視為共同
    行為人；不法侵害他人之名譽，被害人雖非財產上之損害，
    亦得請求賠償相當之金額，民法第184 條第1 項前段，第18
    5 條、第195 條第1 項分別定有明文。經查，本件被上訴人
    乙○○、丁○○、己○○有共同侵害上訴人名譽，已如前述
    ，則上訴人基於侵權行為之法律關係，請求渠等3 人連帶賠
    償損害，於法自屬有據，查，被上訴人乙○○、丁○○、己
    ○○於本件事發時，均為無業，並無工作收入，已據渠等於
    上開偵訊時供陳在卷，並有財政部台灣省南區國稅局新化稽
    徵所92年11月19日南區國稅新化二字第0920060463號函、財
    政部台灣省中區國稅局彰化分局92年11月5 日中區國稅彰縣
    二字第0920047433號函在卷（置卷外93年他字第1322號卷影
    本）可稽，上訴人經營電動遊藝場，本院斟酌兩造地位、經
    濟能力，及上開侵害名譽等各情，認上訴人請求賠償之精神
    慰撫金，以15萬元為適當，超過部分之請求，為無理由。至
    上訴人委任律師為其擔任上開92年易字第1250號賭博案件之
    辯護人，支付律師費10萬元之事實，固有柳聰賢律師出具之
    收據在卷（原審卷(一)32頁）為證，然查，本件上訴人在該刑
    事案件係被訴自90年11月間起在「約翰龍遊藝場」為常業賭
    博行為，遠逾本件被上訴人乙○○、丁○○、己○○等3 人
    虛偽指述之範圍，上訴人委任律師為其犯罪行為辯護，而支
    付律師費，尚難認與本件被上訴人乙○○、丁○○、己○○
    等3 人上開侵權行為有相當因果關係，是上訴人請求賠償此
    部分之損害，尚非有理。
  (三)又按，民法第188 條第1 項係規定受僱人因執行職務，不法
    侵害他人之權利者，由僱用人與行為人連帶負損害賠償責任
    。是民法第188 條所定僱用人之連帶賠償責任，以受僱人因
    執行職務不法侵害他人之權利者為限，始有其適用，受僱人
    之行為苟與執行職務無關，即與該條所定成立要件不合，最
    高法院67年台上字第2032號判例可資參照。本件上訴人主張
    ，被上訴人乙○○、丁○○、己○○為被上訴人心連心公司
    之職員，受心連心公司原負責人戊○○之指使為上開侵害上
    訴人權利之行為，被上訴人心連心公司依民法第188 條之規
    定，自應負連帶損害賠償責任云云。經查，被上訴人丁○○
    已否認受僱於心連心公司，被上訴人乙○○則抗辯稱：伊係
    後來才到心連心公司工作云云，經查，被上訴人乙○○係於
    91年6 月20日始以心連心公司為投保單位參加勞工保險，至
    92年3 月10日止，有勞工保險局93年10月4 日保承資字第09
    310481940 號函在卷（原審卷(一)198 頁）可稽，上訴人就被
    上訴人乙○○、丁○○、己○○於本件行為時為心連心公司
    之職員事實，始終未能提出確切證據，以實其說，已難認被
    上訴人乙○○、丁○○、己○○為本件行為時為被上訴人心
    連心公司之受僱人，況被上訴人乙○○、丁○○、己○○所
    為之本件行為，亦非心連心公司之業務範圍，而可認係執行
    該公司職務，從而上訴人基於侵權行為之法律關係，依民法
    第188 條之規定，請求被上訴人心連心公司連帶賠償損害，
    要無理由。
八、綜上，上訴人基於侵權行為之法律關係，訴請被上訴人乙○
    ○、丁○○、己○○連帶給付15萬元及自起訴狀繕本送達翌
    日（即乙○○、丁○○自93年6 月24日，己○○自93年7 月
    5 日）起，至清償日止，按年息百分之五計算之利息，為有
    理由，應予准許，原審法院就此部分為上訴人敗訴判決，尚
    有未合，上訴人上訴指摘原判決此部分不當，求予廢棄改判
    ，為有理由，應由本院廢棄改判之。至請求被上訴人戊○○
    、甲○○、心連心公司連帶賠償部分，為無理由，應予駁回
    ，原審法院就此部分，為上訴人敗訴判決，並無不合，上訴
    人上訴指摘原判決此部分不當，求予廢棄改判，為無理由，
    應予駁回。
九、本件事證明確，兩造其餘攻擊防禦方法，與本件判斷結果不
    生影響，自不逐一論列，併此明。
據上論結：本件上訴為一部有理由，一部無理由，依民事訴訟法
第449 條第1 項、第450 條、第79條、第85條第2 項、第463 條
、第385條第1項前段，判決如主文。
中　　華　　民　　國　　96　　年　　12　　月　　5 　　日
                            民事第五庭
                                審判長法官  蔡明宛
                                法      官  曾錦昌
                                法      官  魏式璧
以上正本證明與原本無異。
本件判決不得上訴。
中　　華　　民　　國　　96　　年　　12　　月　　6 　　日
                                書  記  官  鄔維玲
                                                 qwf
